【裁判字號】    98,交上易,289
【裁判日期】    981111
【裁判案由】    過失傷害
【裁判全文】
臺灣高等法院刑事判決               98年度交上易字第289號
上  訴  人
即  被  告  丙○○
上列上訴人因過失傷害案件，不服臺灣士林地方法院中華民國98
年7月31日98年度交易字第11號第一審判決（起訴案號：臺灣士
林地方法院檢察署97年度偵字第15706號），提起上訴，本院判
決如下：
    主    文
上訴駁回。
    事    實
一、丙○○於民國93年間，因公共危險案件，經臺灣臺北地方法
    院93年度北交簡字第1509號刑事判決判處罰金新台幣（下同
    ）19,000元確定。詎仍不知悔改，竟於97年10月22日15時許
    ，在臺北縣三重市大同公園內飲用啤酒後，明知飲酒後吐氣
    所含酒精濃度超過每公升0.25毫克，不得駕車。其飲酒後酒
    精濃度已達每公升0.79毫克，已對其生理造成影響而達不能
    安全駕駛動力交通工具之程度。且亦明知其自小客車駕駛執
    照亦遭吊銷，不得駕駛汽車，仍駕駛車牌號碼197-ES號營業
    小客車返回臺北市○○區○○街91巷5號其住處（涉犯公共
    危險部分經臺灣士林地方法院97年度士交簡字第2227號判決
    確定），於同日15時51分許，其駕駛上開營業小客車沿臺北
    市大同區○○○路○段由南往北方向行駛，途經延平北路2段
    103號附近，理應注意車輛行駛時，駕駛人應注意車前狀況
    ，隨時採取必要之安全措施，而依當時情形，又無不能注意
    之情事，竟因酒後注意能力降低，疏於注意，而自後方撞擊
    騎乘車牌號碼CKC-201號機車沿同路、同向駛於前方之乙○○，致乙○○人、車倒地，乙○○自行爬起後，再遭丙○○
    所駕之營業小客車再次撞及倒地，身體被營業小客車車身拖
    入而卡在上開營業小客車之車頭下方，致受有4根肋骨閉鎖
    性骨折、其他表淺損傷、多處及未明示位置者磨損或擦傷、
    胸壁挫傷及疑似腹壁挫傷等傷害。丙○○於肇事後，在未被
    有偵查犯罪職權之公務員發覺前，向前往現場處理車禍之警
    員坦承為肇事者。
二、案經乙○○訴由臺北市政府警察局大同分局報告臺灣士林地
    方法院檢察署檢察官偵查起訴。
    理    由
壹、程序部分：
一、按被告以外之人於審判外之言詞或書面陳述，除法律有規定
      者外，不得作為證據，刑事訴訟法第159條第1項固有明文
    。被告以外之人於審判外之陳述，經當事人於審判程序同意
    作為證據，法院審酌該言詞陳述或書面陳述作成時之情況，
    認為適當者，亦得為證據；當事人、代理人或辯護人於法院
    調查證據時，知有上開刑事訴訟法第159條第1項不得為證據
    之情形，而未於言詞辯論終結前聲明異議者，視為有前項之
    同意，刑事訴訟法第159條之5定有明文。查證人即告訴人乙○○於偵查中之證述，雖屬被告以外之人於審判外之陳述。
    惟本院審酌被告及檢察官均同意該等證述作為證據，且該等
    陳述作成時之情況，核無違法取證及證明力明顯過低之瑕疵
    ，為證明犯罪事實所必要，以之作為證據亦為正當。參諸證
    人即告訴人乙○○於偵查中之陳述，業經檢察官諭知證人有
    具結之義務及偽證之處罰，並命朗讀結文具結擔保其證言之
    真實性後，以證人身份在檢察官面前完整、連續陳述其親身
    經歷，有結文在卷為憑（偵查卷第74頁）。且證人即告訴人
    乙○○嗣經原審傳喚到庭行交互詰問，已足保障被告詰問權
    。職是，足認證人即告訴人乙○○之上開陳述，堪認為適當
    ，依刑事訴訟法第159條之5第1項規定，自得作為證據。
二、按除顯有不可信之情況外，公務員於職務上製作之文書、證
    明文書得為證據，刑事訴訟法第159條之4第1款定有明文。
    因該等文書係公務員依其職權所為，攸關公務員之責任與信
    譽，倘有錯誤或虛偽，公務員可能因此負擔刑事及行政責任
    ，從而其正確性高，且文書經常處於可受公開檢查之狀態，
    設有錯誤，甚易發現而予及時糾正，是其真實之保障性甚高
    。查附於偵查卷之員警製作之道路交通事故現場圖、臺北市
    政府警察局大同分局交通事故丙○○談話紀錄表、道路交通
    事故補充資料表、酒精測試值表、現場及車損照片，係由公
    務員依其職權所製作，且無顯不可信之情形，自有證據能力
    。再者，從事業務之人於業務上或通常業務過程所須製作之
    紀錄文書、證明文書得為證據，刑事訴訟法第159條之4第2
    款定有明文。查附於偵查卷之馬偕紀念醫院台北院區乙種診
    斷證明書，係醫師就其診斷治療病患結果，所出具之證明書
    ，係從事醫療業務之醫師，據其業務上過程所製作之病歷紀
    錄製作而成之證明文書。依醫師法第17條規定，醫師如無法
    令規定之理由，不得拒絕診斷書之交付。依同法第28條之4
    之規定，出具與事實不符之診斷書，處10萬元以上50萬元以
    下罰鍰，得併處限制執業範圍、停業處分1個月以上1年以下
    或廢止其執業執照；情節重大者，並得廢止其醫師證書。是
    出具不實診斷書，其處分非輕，醫師出具時當知所慎重，故
    前開診斷證明書之真實性極高，復無證據顯示該診斷證明書
    存有詐偽或虛飾情事而有顯不可信之情況，自得作為證據。
三、本院以下援引之其餘證據資料，其中關於刑事訴訟法第164
    條第2項規定，證物如為文書部分，係屬證物範圍。該等可
    為證據之文書，已經依法踐行調查證據之程序，即提示或告
    以要旨，自具有證據能力。再者，有關被告以外之人於審判
    外之書面陳述，被告及檢察官均不爭執其證據能力，本院審
    酌該等書面作成時之狀況，認並無不宜作為證據之情事，依
    刑事訴訟法第159條之5第2項規定，自得作為證據。
貳、實體部分：
一、訊據被告丙○○固坦承於前開時間有駕駛車牌號碼197-ES號
    營業小客車，途經臺北市○○○路○段103號附近，因與乙○○乘騎之車牌號碼CKC-201號機車碰撞，致乙○○人、車倒
    地。惟矢口否認有過失傷害犯行，並辯稱：伊當時在路口等
    紅燈，車輛並未移動，係告訴人自其車輛左邊超車，刮到伊
    車之左側保險桿而摔倒。倘伊有追撞告訴人機車，伊駕駛之
    自小客車前應會有撞擊痕，參諸車輛出險處理報告內容，伊
    車輛前方並無新撞擊痕，事故照片車輛撞痕係舊擦痕，足認
    其並無追撞告訴人。依道路交通事故現場圖固記載，A係伊
    車輛，B係告訴人車輛，惟該現場圖所畫位置與事實相反。
    且告訴人陳述其遭被告撞飛近100公尺，亦與該現場圖所畫
    28.6公尺不符，故本件應係員警疏失導致影響本件事實之認
    定云云。職是，本院自應審究被告有無駕車過失傷害告訴人
    之犯行。經查：
（一）證人即告訴人乙○○於偵查中證稱：其在離十字路口約10
      0公尺處遭被告所駕駛之計程車自後追撞，其人車倒地後
      ，要站起來牽機車，還不及將機車牽起時，被告之車輛自
      後面再撞擊，致其倒地，被壓在被告之車底下等語（偵查
      卷第71頁）。證人乙○○於原審審理時證稱：其騎在外車
      道靠進內車道約在車道3分之1處，適延平北路與民生西路
      口，路燈剛好變紅燈，其有減速，當時被告駕駛車號197-
      ES計程車自後追撞其機車大牌，其車子往前傾後，人車倒
      地。其起來就在機車右邊要扶起機車，被告又自後面撞擊
      機車，導致機車飛到左前方，其被撞入計程車底下。因其
      遭被告撞倒後，其馬上起來，所以第一次沒有受傷，是被
      告第二次撞擊始造成嚴重傷害，兩次時間相差很短，其無
      法測量這個時間等語（原審卷第46至47、49頁）。證人即
      現場處理之警員謝尚鋒亦於原審審理時證稱：當時乙○○
      整個人均在車底下等語（原審卷第23頁）。參諸告訴人乙○○受有4根肋骨閉鎖性骨折、胸壁挫傷及疑似腹壁挫傷
      等傷害，有馬偕紀念醫院台北院區乙種診斷證明書在卷為
      憑（偵查卷第30頁）。職是，自上揭告訴人、警員之證言
      及醫院診斷證明書之記載，足認證人即告訴人乙○○確遭
      被告駕駛車號197-ES車輛自後撞擊，並捲入該車輛底下，
      因受車輛底盤之壓擠，致受有4根肋骨閉鎖性骨折、胸壁
      挫傷及疑似腹壁挫傷等傷害。
（二）卷附道路交通事故補充資料表記載：計程車左前保險桿損
      壞，機車右後車身撞損、右側車身擦地痕等情（偵查卷第
      35頁）。證人甲○○於原審審理時證稱：其記載道路交通
      事故補充資料表，車損情況之記載係依據其看到汽車左前
      保險桿方有撞損，機車右後車身有撞損。汽車車損部分係
      指偵卷第39頁下方及第40頁上方照片。其在偵查中表示保
      險桿往前翹起，係依據其印象認為被告汽車保險桿有翹起
      ，其看見照片後，始知悉保險桿有翹，雖沒有翹那麼開，
      僅稍微凸出來，惟其拍攝之照片是依據現場所拍攝，即第
      40頁上方之照片。倘自前方撞擊，保險桿應該往內縮，會
      造成這種凸出之狀況，如自側邊撞擊，僅有撞痕，不會凸
      起等語（原審卷第26頁）。證人甲○○於本院審理時證稱
      ：被告說機車自左側擦撞被告車輛保險桿，保險桿才會開
      ，其向原審法官證稱時，表示豐田車輛之保險桿非常耐用
      ，且保險感與車身係緊密結合，如告訴人自側面撞擊，保
      險桿不會脫離，除非自正面撞擊，不然保險桿不會如此脫
      離等語（本院98年10月28日審判程序筆錄第4頁）。參諸
      卷附之車損相片（偵查卷第40頁），顯示被告車輛有離開
      其車輛之情事。職是，自上揭警員證言及道路交通事故補
      充資料表、照片顯示，可證被告肇事時所駕駛之TOYOTA
       CAMRY車型車輛，該車身與保險桿原緊密結合，因該車輛
      前面撞及機車故造成擠壓，發生保險桿與車身脫離而凸出
      ，如僅自旁擦撞，僅會留有刮痕，不致有保險桿與車身脫
      離之情況，是告訴人機車確係遭被告車輛自後方撞擊，並
      非該機車自旁擦撞被告車輛所致甚明。
（三）證人警員李錦山於原審審理時證稱：其擔任採證照像之工
      作，偵查卷第48頁下方照片，註明有撞及痕跡，係指遭撞
      擊之車牌CKC-201上面所示黑色痕跡。偵查卷第49頁註明
      撞擊後並凹陷，係指C上面有凹痕與幅度。偵查卷第50頁
      之下方照片有註明裂痕，係指指機車之裂痕。偵查卷第52
      頁註明車牌位置遭撞擊後在空氣濾清器上支蓋子有壓痕，
      係指車牌被撞擊後而陷下後，會印輪胎旁之空氣濾清器，
      亦是偵卷第53頁下方照片圈起來處等語（原審卷第28頁）
      。自上開證人之證言與照片所示，益徵告訴人乙○○於案
      發時乘騎機車，確遭被告駕駛汽車自後方撞擊。
（四）被告雖以前詞置辯，惟與前開事實不符，倘被告所言係告
      訴人自其車輛左邊超車，刮到其車之左側保險桿云云。衡
      情告訴人應朝前方或左前方倒地，豈能全身摔入被告駕駛
      之計程車底盤下，並造成4根肋骨閉鎖性骨折。況被告係
      自後追撞告訴人之車輛，並有車損相片可證，已如前述。
      參諸卷附車輛出險處理報告記載：前保險桿換新烤漆等語
      （偵查卷第93頁），亦與前開事實相符。倘事故照片車輛
      撞痕係舊擦痕，保險公司當不致於本案事故中理賠，益證
      被告辯稱係告訴人機車擦撞其車之左側保險桿云云。顯屬
      事後推卸之詞。再者，觀諸現場事故照片（偵查卷第37頁
      ），其與警員甲○○所繪製道路交通事故現場圖相符，經
      證人即警員甲○○於本院證稱：小自客車及重機車發生車
      禍後所停放之位置，如同其所繪製之。其不知渠等車輛是
      否事先有無移動，其至現場時，就繪製現場圖之位置，並
      有拍照存證。車禍現場離民生西路路口約28.6公尺等語（
      本院卷第20頁）。自上揭證人之證言、車輛出險處理報告
      、道路交通事故現場圖及照片所示，證人即警員甲○○係
      依現場情況繪製道路交通事故現場圖，並未移動現場車輛
      位置，並無疏失。參諸被告車輛撞擊告訴人機車後，仍向
      前行駛，導致告訴人再次遭撞擊倒地，其身體遭被告車輛
      車身拖入而卡在該車輛車頭之下方，是現場事故照片及道
      路交通事故現場圖顯示，被告車輛在前，告訴人機車在後
      ，符合告訴人遭被告車輛撞擊後之所在位置，其常理相契
      。
（五）被告雖另辯稱：依道路交通事故現場圖所示，A係其車輛
      ，B 係告訴人車輛，惟該現場圖所畫位置與事實相反云云
      。惟本院審視現場照片，認被告所辯與現場照片不符，故
      不足作為有利於其之認定。至於本件事故現場距離民生西
      路路口實際約28.6公尺，固與告訴人於偵查中供稱之100
      公尺有差距。惟告訴人遭被告車輛重擊後，致有4根肋骨
      閉鎖性骨折、其他表淺損傷、多處及未明示位置者磨損或
      擦傷、胸壁挫傷及疑似腹壁挫傷等傷害，告訴人在受有該
      等傷害下，因非以儀器實際測量現場距離，僅以目測推定
      距離，容有誤差，並非憑空任意指訴，難謂有明顯瑕疵。
      況事故現場距離民生西路路口若干，其與被告車輛是否撞
      擊告訴人無關，既然該距離與本件犯行不生影響，縱使令
      道路交通事故現場圖所示距離與告訴人證稱距離有誤，亦
      無礙於被告犯行之成立，被告執此爭辯，委無足採，益見
      其情虛與詞窮。
（六）綜上所述，本件車禍之肇因確係被告所駕駛之汽車自後追
      撞告訴人乙○○之機車所致，造成乙○○受有4根肋骨閉
      鎖性骨折、其他表淺損傷、多處及未明示位置者磨損或擦
      傷、胸壁挫傷及疑似腹壁挫傷等傷害甚明。被告前開所辯
      ，要屬卸責之詞，不足採信。
二、按汽車駕駛人飲用酒類後，其吐氣所含酒精濃度超過每公升
    0.25毫克，不得駕車。又汽車行駛時駕駛人應注意車前狀況
    ，並隨時採取必要之安全措施，道路交通安全規則第114條
    第2款及第94條第3項分別定有明文。經查：被告駕駛營業自
    小客車行經市區道路上，應注意上開安全規定，且依當時係
    白天，視距良好，並無不能注意情事，乃竟因駕車前飲酒，
    其酒精濃度已達每公升0.79毫克，此有酒精測試值單可證（
    （偵查卷第26頁）。被告受酒精影響而疏未注意車前狀況，
    而自後兩次追撞告訴人所其騎乘之機車，顯有過失。此臺北
    市交通事件裁決所98年3月26日北市裁鑑字第09832269900
    號函所附臺北市車輛行車事故鑑定委員會鑑定意見書附卷可
    稽（原審法院98年度審交易字第59號卷第19頁至第22頁）。
    本院亦認定被告有上開過失。參諸告訴人乙○○確因本件車
    禍而受有4根肋骨閉鎖性骨折、其他表淺損傷、多處及未明
    示位置者磨損或擦傷、胸壁挫傷及疑似腹壁挫傷等傷害，足
    認被告之過失行為與告訴人乙○○之傷害結果間，應有相當
    因果關係。職是，本件事證明確，被告犯行堪以認定。
三、按汽車駕駛執照為駕駛汽車之許可憑證。汽車駕駛人，無駕
    駛執照駕車或酒醉駕車，因而致人受傷，依法應負刑事責任
    者，加重其刑至二分之一。道路交通安全規則第50條第1項
    前段及道路交通管理處罰條例第86條第1項分別定有明文。
    核被告所為，係犯刑法第284條第1項前段之過失傷害罪。而
    被告之汽車駕駛執照於本件事發時已遭吊銷，是駕駛執照被
    吊銷，在其處分期間即無許可駕駛汽車之憑證，自不得駕駛
    車輛，於駕照吊銷期間駕車，應認其為無照駕駛。被告無駕
    駛執照駕車，且酒醉駕車，因而致告訴人受傷，應依道路交
    通管理處罰條例第86條第1項規定應加重其刑。再者，被告
    於肇事後未被有偵查犯罪職權之機關或公務員發覺前，即主
    動向據報到場處理事故之警員坦承肇事，有臺北市○○○○○道路交通事故肇事人自首情形紀錄表在卷為憑（偵查卷第
    36頁）。被告對於未發覺之罪自首而接受裁判，應依刑法第
    62條前段規定減輕其刑。被告所犯之罪有上開刑之加重、減
    輕事由，應依法先加後減之。原審同此認定，因依刑法第28
    4條第1項前段、刑法第41條第1項前段、第62條前段，道路
    交通管理處罰條例第86條第1項，刑法施行法第1條之1各規
    定，於審酌被告前已有酒後駕車而遭法院判刑之紀錄，復因
    無照駕駛與酒後駕車未注意車前狀況而肇事，罔顧他人行車
    之安全。參諸本件車禍被害人並無過失及所受傷勢非輕，兼
    衡被告肇事後尚未與被害人達成和解，賠償損害及犯後否認
    犯行等一切情狀，量處有期徒刑5月，並諭知如易科罰金，
    以2千元折算1日。核其認事用法，並無違誤，量刑亦甚允洽
    。被告上訴意旨，否認犯罪，為無理由，應予駁回。
據上論斷，應依刑事訴訟法第368條，判決如主文。
本案經檢察官吳茂松到庭執行職務。
中    華    民    國    98    年    11    月    11    日
                  刑事第五庭  審判長法  官  高明哲
                                    法  官  劉秉鑫
                                    法  官  林洲富
以上正本證明與原本無異。
不得上訴。
                                    書記官  楊秋鈴
中    華    民    國    98    年    11    月    11    日
附錄：本案論罪科刑法條全文
刑法第284條
因過失傷害人者，處 6 月以下有期徒刑、拘役或 5 百元以下罰
金，致重傷者，處1 年以下有期徒刑、拘役或5 百元以下罰金。
從事業務之人，因業務上之過失傷害人者，處1 年以下有期徒刑
、拘役或1 千元以下罰金，致重傷者，處3 年以下有期徒刑、拘
役或2 千元以下罰金。


司法院資訊處製作；財團法人民間司法改革基金會備份。
